【裁判字號】    90,附民,303
【裁判日期】    901016
【裁判案由】    過失傷害
【裁判全文】
台灣高等法院刑事附帶民事訴訟判決                  九十年度附民字第三三號
    原      告  己○○
    法定代理人  戊○○
    訴訟代理人  丁○○
    被      告  辛○○○
    兼      右  庚○○
    法定代理人
    被      告  丙○○
    右二人共同  乙○○
    訴訟代理人  辜郁文律師
                甲○○
右列被告因過失傷害案件（九十年度上易字第七七五號），原告提起附帶民事訴訟，
請求損害賠償，本院判決如左：
    主  文
原告之訴及假執行之聲請均駁回。
    理  由
一、原告方面：
（一）聲明：被告應連帶給付原告新台幣（下同）五百八十四萬九千零九十五元，即
      自起訴狀繕本送達翌日起至清償日止，按年息百分之五計算之利息；並願供擔
      保，聲准宣告假執行。
（二）陳述：
  (1)緣被告庚○○係台北縣汐止鎮○○○路教會之牧師，負責管理該教會各項事務，
    被告丙○○則係該教會之總務組長，負責處理教會設備修繕事宜，於民國（下同
    ）八十八年八月十日，被告等明知該教會大型鐵門之滑輪脫落，鐵門可能脫軌倒
    下，壓及可能自由出入之不特定人，竟疏於注意，僅將鐵門推開，以鐵絲簡單固
    定，嗣於同日下午七時三十分許，該鐵門因支撐不良倒下，壓及正在門旁玩耍之
    原告，致原告當場受有左腿骨股骨骨折、臚內出血併顱骨骨折等傷害，並陷入昏
    迷，於當日緊急送往長庚紀念醫院急診，同年月十三日進行開顱手術，同年月二
    十三日手術固定左股骨骨折，於同年九月十八日始出院返家，惟仍持續門診追蹤
    治療。目前原告仍因此殘存局部神精系統病症、左眼眼球運動障礙、眼肌肉麻痺
    、複視等症狀，已相當於勞工保險殘廢給付標準表之第十二級障礙、此均有診斷
    證明書在卷可稽。嗣經台灣士林地方法院檢察署以八十八年偵字第九二七四號以
    被告犯有過失傷害罪嫌聲請簡易判決處刑，並經台灣士林地方法院內湖簡易庭八
    十八年湖簡字九八０號判處罪刑，該案現由鈞院審理中。
  (2)按「因故意或過失，不法侵害他人之權利者，負損害賠償責任。」「數人共同不
    法侵害他人之權利者，連帶負損害賠償責任。」「不法侵害他人之身體或健康者
    ，對於被害人因此喪失或減少勞動能力，或增加生活上之需要時，應負損害賠償
    責任。」「不法侵害他人之身體、健康、名譽或自由者，被害人雖非財產上之損
    害，亦得請求賠償相當之金額。」民法第一百八十四條第一項前段、第一百八十
    五條第一項前段、第一百九十三條第一項、第一百九十五條第一項（八十八年四
    月二十一日修正前）分別定有明文。經查被告等係該教會之管裡人及執行修繕負
    責人，明知該教會平日有不特定人出入，該鐵門故障隨時有倒塌之危險，竟未加
    以注意，顯有過失。又渠等共同之過失行為，不法侵害原告之身體及健康，導致
    原告受有前開之傷害，故被告等自應依前揭規定，對原告所受損害連帶負賠償之
    責任，查原告所受之損害如下：減少勞動能力之損害：按原告因被告等之行為
    所受之傷害，相當於勞工保險殘廢給付標準表之第十二級障礙已如前述，換算為
    減少之勞動能力比率為三０‧七六﹪，而原告年紀尚未滿六歲，至其二十歲成年
    可從事勞動時尚距十餘年，經考量物價及國民所得提昇等因素，以現行勞動基準
    法所定每月最低工資一五、八０四元乘以三倍，即四七、五０二元計算原告將來
    從事勞動可得之工資，應屬適當。故原告因被告等之侵權行為所減少勞動能力之
    損害約為每月一四、六一七元（四七五二０×三０‧七六﹪＝一四六一七元，以
    下四捨五入），自原告滿二十歲至滿六十歲至退休為止之四十年間，原告所受之
    損害依霍夫曼法扣除中間利息（年息百分之五）後之總額為三百八十四萬九千零
    九十五元，被告等應依法連帶賠償原告。精神慰撫金：按原告年僅五歲餘，卻
    因被告等之行為遭受如此重大之傷害，不獨因此昏迷住院月餘，且於原告昏迷期
    間，醫院曾發出二次病危通知予原告家屬，即明此次傷害對於原告如何重大，今
    原告幸雖得以出院，惟住院期間之治療及已然造成之身體傷害及部份殘廢，除使
    原告肉體上須承受莫大之痛苦外，精神上亦遭受筆墨難以形容之痛苦。由原告因
    身體上之殘廢，將使日後無論於就學、就業、日常生活或人際關係等方面，均無
    法如一般正常行之，故其精神上亦將受有一般正常人所無法體會之痛苦。因此，
    原告就此請求被告等連帶賠償精神慰撫金二百萬元，應屬相當。
  (3)末查原告為無行為能利人，爰由原告之法定代理人即父親戊○○依法提起本件訴
    訟，又被告丙○○、辛○○○均為共同侵權行為人，被告辛○○○且為丙○○之
    僱用人，亦為被告庚○○之委任人，依民法第一百八十五條、第一百八十八條、
    第二十八條，均應與被告庚○○、丙○○負連帶責任，均為依民法應負賠償責任
    之人，故雖非刑事訴訟之被告，原告仍得依法對之提起附帶民事訴訟。
（三）證據：提出病危通知單二件、戶口名簿乙件等影本。
二、被告方面：
（一）聲明：駁回原告之訴。
（二）陳述：本件被告庚○○並無過失，其餘援用刑事訴訟之答辯及證據。
    理  由
一、按刑事訴訟諭知無罪、免訴或不受理之判決者，應以判決駁回原告之訴，刑事訴
    訟法第五百零三條第一項前段定有明文。
二、本件被告庚○○被訴過失傷害案件，業經臺灣士林地方法院諭知無罪，檢察官不
    服原判決提起上訴後，亦經本院判決上訴駁回在案。依照首開規定，自應駁回原
    告附帶提起之民事訴訟，其假執行之聲請因亦無所附麗，應併予駁回。
三、據上論斷，應依刑事訴訟法第五百零三條第一項前段，判決如主文。
中      華      民      國     九十     年      十      月     十六     日
                              台灣高等法院刑事第二十三庭
                                  審判長法  官 黃  瑞  華
                                        法  官 雷  雯  華
                                        法  官 宋      祺
右正本證明與原本無異。
如不服本判決應於收受送達後十日內向本院提出上訴書狀，其未敘述上訴之理由者並
得於提起上訴後十日內向本院補提理由書（均須按他造當事人之人數附繕本）。
                                        書記官 蔡  慧  娟
中      華      民      國     九十     年      十      月    二十四    日


司法院資訊處製作；財團法人民間司法改革基金會備份。
